最　高　行　政　法　院　裁　定
　　　　　　　　　　　　　　　　　　 96年度裁字第00105號
上　訴　人　陳森源即臺灣永安企業社
被 上訴 人　臺北市政府
代　表　人　甲○○
上列當事人間因勞動基準法事件，上訴人對於中華民國94年10月
28日臺北高等行政法院94年度簡字第234號判決，提起上訴，本
院裁定如下：
　　主  文
上訴駁回。
上訴審訴訟費用由上訴人負擔。
　　理  由
一、按對於適用簡易程序之裁判提起上訴或抗告，須經本院許可
    ，且該許可以訴訟事件所涉及之法律見解具有原則性者為限
    ，行政訴訟法第235條定有明文。
二、查原判決駁回上訴人在原審之訴，略以：按勞動基準法第56
    條第1項規定：「雇主應按月提撥勞工退休準備金，專戶存
    儲，並不得作為讓與、扣押、抵銷或擔保之標的；其提撥之
    比率、程序及管理等事項之辦法，由中央主管機關擬訂，報
    請行政院核定之。」第79條第1項第1款規定：「有下列行為
    之一者，處2千元以上2萬元以下罰鍰：一、違反第56條第1
    項．．．規定者。」第2條第1、2款規定：「本法用辭定義
    如左：一、勞工：謂受雇主僱用從事工作獲致工資者。二、
    雇主：謂僱用勞工之事業主、事業經營之負責人或代表事業
    主處理有關勞工事務之人。」又關於僱傭契約存在與否之判
    斷標準，行政院勞工委員會曾於90年5月9日台90勞保2字第0
    017758號函示謂：「僱傭關係是否存在，除依書面契約判斷
    外，仍應依其實際之工作型態予以認定，可依一、人格從屬
    性，即受僱人在雇主企業組織內，服從雇主指揮，並有接受
    懲戒或制裁之義務。二、專屬性，即親自履行，不得使用代
    理人。三、經濟上從屬性，即受僱人並不是為自己之營業勞
    動而是從屬於雇主，為該雇主之目的而勞動。四、組織上之
    從屬性，即被納入雇方生產組織體系，並與同僚間居於分工
    合作狀態之原則認定。」上開認定標準依循民法上所採之契
    約自由原則，不囿於書面契約之約定，且與民法關於僱傭契
    約及委任契約之定義均無違，可資適用。查上訴人實際負責
    人莊璇珠於被上訴人所屬勞工局勞動檢查處93年3月31日陳
    述略以：「上訴人接到客戶工作時即手機通知員工去客戶端
    擦拭、清潔電話，按件計酬，上訴人目前僅僱用18位員工」
    等語，此有談話記錄附於原處分卷可按。由以上可見上訴人
    所僱請之林寶珠等人，仍在人格上、經濟上及組織上具從屬
    性，且其提供之勞務亦具專屬性，而不具委任契約之特徵，
    是被上訴人認上訴人與林寶珠等人間屬僱傭契約關係，上訴
    人即係勞動基準法第2條第2款所稱之雇主，即屬有據。綜上
    所述，原處分依勞動基準法第79條第1項第1款處上訴人以最
    低度之罰鍰銀元2,000元，認事用法均無違誤，訴願決定遞
    予維持，亦無不合等由，資為判斷之論據。
三、上訴意旨略以：上訴人向被上訴人申請營業登記為清潔服務
    業，並非通訊器材製造業，故被上訴人及原判決以上訴人為
    製造業而有勞動基準法之適用，顯屬違誤。上訴人業務採單
    件發包，按件計酬方式，承攬人對是否承作有選擇權，尚非
    僱慵關係，應無勞動基準法之適用云云。本院查：行政院勞
    工委員會以86年10月30日（86）勞動一字第047494號公告，
    指定工商服務業自87年4月1日起適用勞動基準法，本件上訴
    人為工商服務業，依前述公告，自87年4月1日起適用勞動基
    準法，本件上訴人被查獲違章已在該日期之後，自為勞動基
    準法適用之範圍，原處分及原判決誤以上訴人為製造業，固
    有疏漏，惟因與判決不生影響，仍難以此而謂有所涉及之法
    律見解，具有原則上之重要情事。次查上訴人通知其員工至
    客戶處清潔電話，員工依其指示服勞務，員工並無自主權，
    員工與上訴人具有從屬性，應屬僱傭關係。又按件計酬亦屬
    工資發放之一種形式，參酌勞動基準法第2條第2款之規定可
    知，無從以按件計酬即可主張非屬僱傭關係。原判決對上訴
    人此項主張，已詳述其不可採之理由，上訴人意旨猶執前詞
    加以爭執，係屬一般法律見解之歧異，亦難認該爭執具有法
    律重要原則性，從而本件上訴不合首揭規定，不應許可，其
    上訴難謂合法，應予駁回。
四、依行政訴訟法第249條第1項前段、第104條、民事訴訟法第
    95條、第78條，裁定如主文。
中　　華　　民　　國　　96　　年　　1　　 月　　18　　日
                  第二庭審判長法  官　高　啟　燦
                              法  官  黃　璽　君
                              法  官　廖　宏　明
                              法  官　楊　惠　欽
                              法  官　林　樹　埔
以  上  正  本  證  明  與  原  本  無  異
中　　華　　民　　國　　96　　年　　1　　 月　　18　　日
　　　　　　　　　　　　　　　書記官　彭　秀　玲
